臺灣桃園地方法院民事裁定
111年度消債更字第91號
聲  請  人  
即  債務人  黃莉慧即蘇莉慧    


代  理  人  洪大植律師(法律扶助律師)
上列聲請人因消費者債務清理條例事件，聲請更生，本院裁定如
下：
    主  文
更生之聲請駁回。
聲請程序費用新臺幣1,000元由聲請人負擔。
    理  由
一、按債務人不能清償債務或有不能清償之虞者，得依本條例所
    定更生或清算程序，清理其債務；債務人無擔保或無優先權
    之本金及利息債務總額未逾新臺幣（下同）1,200萬元者，
    於法院裁定開始清算程序或宣告破產前，得向法院聲請更生
    ；債務人對於金融機構負債務者，在聲請更生或清算前，應
    向最大債權金融機構請求協商債務清償方案，或向其住、居
    所地之法院或鄉、鎮、市、區調解委員會聲請債務清理之調
    解，消費者債務清理條例（下稱消債條例）第3條、第42條
    第1項、第151條第1項定有明文。所謂「不能清償」，指債
    務人因欠缺清償能力，對已屆期之債務，全盤繼續處於不能
    清償之客觀經濟狀態者而言。又所謂「不能清償之虞」，係
    指依債務人之清償能力，就現在或即將到期之債務，有不能
    清償之蓋然性或可能性而言。易言之，債務人之狀態如置之
    不理，客觀上得預見將成為不能清償之情形而言，此將來發
    生不能清償之事實，不必達到高度之確信。至於債務人之清
    償能力，則包括財產、信用及勞力（技術），並不以財產為
    限，必須三者總合加以判斷仍不足以清償債務，始謂欠缺清
    償能力而成為不能清償。又按聲請更生或清算不合程式或不
    備其他要件者，法院應以裁定駁回之。但其情形可以補正者
    ，法院應定期間先命補正，消債條例第8條亦有明文。
二、聲請意旨略以：聲請人現任職於艾瑞克人力資源管理顧問有
    限公司，每月薪資約2萬7,000元，名下除有1輛汽車外，無
    其他財產，無擔保或無優先權之債務總額則未逾1,200萬元
    ，復未經法院裁定開始清算程序或宣告破產，且聲請人於民
    國110年11月15日向鈞院聲請消費者債務清理之調解，但調
    解不成立，爰聲請更生等語。　　
三、經查：
　　㈠關於前置協商之要件：聲請人前於110年11月15日向本院聲
      請消費者債務清理之調解，因無力清償債務而與最大債權
      銀行調解不成立等情，有本院調解不成立證明書附卷可按
      （見本院110年度司消債調字第538號卷第73頁，下稱調解
      卷），堪可採認。　　
　　㈡關於聲請人之債務總額：聲請人雖陳報其無擔保或無優先
      權債務總額為45萬8,353元（見調解卷第11至13頁），然
      依債權人之陳報（見調解卷第42至44、52至68頁；本院卷
      第10至53頁），實為95萬0,121元（計算式：11萬7,114元
      ＋6,998元＋2萬1,738元＋3萬2,836元＋41萬2,051元＋5,470元
      ＋3萬5,015元＋10萬元＋12萬1,300元＋9萬7,599元＝95萬0,12
      1元），本院認應以該金額為其債務總額。
　　㈢關於聲請人之財產及收入：聲請人名下除有1輛汽車外，無
      其他財產，有聲請人提出之全國財產稅總歸戶財產查詢清
      單、111年4月27日陳報狀在卷可佐（見調解卷第17頁、本
      院卷第55頁）；就收入部分，聲請人稱現任職於艾瑞克人
      力資源管理顧問有限公司，每月薪資約2萬7,000元，並提
      出聲請人之108至109年度綜合所得稅各類所得資料清單、
      出勤計薪表、勞工保險被保險人投保資料表為證（見調解
      卷第18至25頁、本院卷第57至67頁），惟依消債條例施行
      細則第21條第4項規定，債務人於聲請更生或清算程序時
      所申報之收入應包括基本薪資、工資、佣金、獎金、津貼
      等在內之所有收入數額，故依聲請人之109年7月至111年3
      月出勤計薪表計算（110年1月、7至10月之出勤計薪表模
      糊不清而難以辨識，故扣除不計，見調解卷第20至23頁、
      本院卷第57至67頁），扣除勞健保費用後，其平均薪資應
      為3萬4,425元〔計算式：（4萬0,167元＋3萬8,636元＋3萬8,
      380元＋3萬6,048元＋3萬2,429元＋3萬0,278元＋3萬8,778元＋
      3萬2,628元＋3萬0,950元＋2萬7,030元＋3萬0,911元＋3萬2,5
      40元＋3萬4,529元＋3萬7,550元＋3萬7,333元＋3萬2,614元）
      ÷16個月＝3萬4,425元，元以下四捨五入〕，本院認以此金
      額列計其每月收入為適當。
　　㈣關於聲請人之必要支出：聲請人陳報其每月必要生活費用
      為1萬5,946元（見調解卷第9頁背面），雖未提出單據佐
      證，惟本院審酌桃園市111年度平均每人每月最低生活費
      、聲請人之經濟及家庭生活狀況等情，認聲請人陳報之金
      額尚屬適當，是聲請人每月必要生活費用應以1萬5,946元
      列計。　
四、綜前所述，聲請人名下有1輛汽車，現每月所得收入為3萬4,
    425元，扣除聲請人自陳之必要支出1萬5,946元後，剩餘1萬
    8,479元（計算式：3萬4,425元－1萬5,946元＝1萬8,479元元
    ）。而本件聲請人之無擔保或無優先權債務總額含本金、利
    息、違約金計至110年11月間，為95萬0,121元。則聲請人以
    其能力，縱全數清償上開債務，亦僅須約5年（計算式：95
    萬0,121元÷1萬8,479元＝51.4個月），即使加計利息，所須
    清償之時間亦不逾上開期間之2倍。而聲請人為63年次，目
    前48歲，距強制退休年齡65歲尚有17年，足認其並非不能清
    償上揭債務。本件客觀上既難認聲請人有不能清償債務或有
    不能清償之虞之情事存在，核與消債條例第3條所定要件即
    有不符，揆諸首揭法律規定，聲請人本件更生之聲請，為無
    理由，應予駁回。　　
中　　華　　民　　國　　111 　年　　5 　　月　　18　　日
                  民事第二庭    法　官　張震武
以上正本係照原本作成。　　　　　　　　　
如不服本裁定，應於裁定送達後10日內，以書狀向本院提出抗告
，並繳納抗告費新臺幣1,000元。
中　　華　　民　　國　　111 　年　　5 　　月　　18　　日
                                書記官  陳𥴡濤